臺灣桃園地方法院民事簡易判決
110年度壢簡字第906號
原      告  宋承澔  
被      告  蘇柏誠  
            蘇國勝  
上  一  人
特別代理人  蘇柏源    住○○市○○區○○路0段000巷00號0                          樓
上列當事人間請求清償借款事件，本院於民國111年2月22日言詞
辯論終結，判決如下：
    主      文
被告蘇柏誠應給付原告新臺幣22萬元，及自民國110年1月30日至
民國110年7月19日起，按年息20%計算之利息；暨自民國110年7
月20日起至清償日止，按年息16%計算之利息。
原告其餘之訴駁回。
訴訟費用新臺幣2,320元由被告蘇柏誠負擔。
本判決第一項得假執行。
原告其餘假執行之聲請駁回。
    事實及理由
一、被告蘇柏誠經合法通知，未於最後言詞辯論期日到場，核無
    民事訴訟法第386 條所列各款情形，爰准原告之聲請，由其
    一造辯論而為判決，合先敘明。
二、原告主張：被告共同於民國109年12月31日向原告借款新臺
    幣(下同)22萬元，並約定被告應於110年1月29日前清償，約
    定月息為2%，債務人如未依約履行債務時，違約金為每萬元
    每日100元，並簽立借款(兼收據)及附表所示之本票一紙（
    下分稱系爭借據、系爭本票）。詎被告於系爭借據屆期即11
    0年1月29日後迄今尚未清償，迭經原告催討無效。爰依消費
    借貸契約提起本件訴訟，並聲明：被告應連帶給付原告22萬
    元，及自110年1月30日起至清償日止，按年息百分之20計算
    之利息，及應給付原告11萬元之懲罰性違約金；願供擔保請
    准宣告假執行。
三、被告部分：
(一)被告蘇柏誠則以:系爭借據與本票是我簽的，且係由我偽造
    被告蘇國勝之簽名簽立，惟我僅收受3萬元之借款，且我業
    已清償等語，資為抗辯。並聲明：原告之訴駁回。
(二)被告蘇國勝則以:被告蘇國勝於108年間發生意外，109年1月
    後即無意識，且無法自理，亦無法下床，並均居住於護理之
    家，不可能簽立系爭借據及本票等語，資為抗辯。並聲明：
    原告之訴駁回。
四、得心證之理由
    原告主張被告共同依系爭借據向被告借款22萬元，被告應負
    連帶清償之責，則為被告所否認，並以前揭情詞置辯，是本
    件爭點厥為:(一)被告蘇國勝是否有向原告借款22萬元並應
    依系爭借據負清償債務之責?(二)被告蘇柏誠是否有向原告
    借款22萬元並應依系爭借據負清償債務之責?(三)原告得請
    求之金額為何?茲分述如下:
(一)被告蘇國勝是否有向原告借款22萬元並應依系爭借據負清償
    債務之責?
　1.按當事人主張有利於己之事實者，就其事實有舉證之責任，
    民事訴訟法第277條前段定有明文。次按稱消費借貸者，謂
    當事人一方移轉金錢或其他代替物之所有權於他方，而約定
    他方以種類、品質、數量相同之物返還之契約，民法第474
    條第1項定有明文。是原告主張其與被告間存在金錢借貸22
    萬元之關係，依民事訴訟法277條規定，自應就其發生所須
    具備之特別要件即金錢之交付及借貸意思表示互相一致負舉
    證之責任。
　2.經查，被告蘇國勝於108年12月8日因頭部外傷併顱內出血及
    氣腦、第1、2頸椎骨折及肺炎等症狀就醫，109年1月20日出
    院，現意識不清，肢體無力，日常生活無法自理，無行為能
    力，需專人照顧等情，此有診斷證明書在卷可佐(見本院卷
    第16-1頁)，嗣被告蘇國勝入住金色年代長趙社團法人附設
    桃園市私立金色年華綜合長照機構(下稱金色年華長照機構)
    ，被告蘇國勝仍長期臥床，意識欠缺，無行動能力，需24小
    時照護人員協助日常生活照顧，並有金色年華長照機構110
    年8月20日華護字第11008200001號函可稽，足認被告於108
    年12月8日後即為無意思能力之人，且欠缺活動能力，自無
    從與原告有消費借貸之合意並簽發系爭借據及本票。再佐以
    被告蘇柏誠自承，被告蘇國勝之簽名均係由其偽造等語(見
    本院卷第41頁)，原告亦稱是被告蘇柏誠拿系爭借據及本票
    給我，未親見被告蘇國勝親自簽立系爭借據等語(見本院卷
    第36頁背面)，故系爭借據及本票上被告蘇國勝之簽名，均
    係遭被告蘇柏誠偽簽等情，堪予認定。從而，被告蘇國勝與
    原告間自無從成立消費借貸之法律關係，被告蘇國勝自無庸
    依系爭借據負清償之責甚明。
(二)被告蘇柏誠是否有向原告借款22萬元並應依系爭借據負清償
    債務之責?　　　　　
　  原告主張被告蘇柏誠有向其借貸22萬元之事實，業據其提出
    系爭借據、本票等為證（見本院卷第5頁及其背面），堪信
    為真。至被告蘇柏誠辯稱僅收受3萬元之借款，且已經清償
    云云，惟系爭借據已載明「甲方借給乙方新臺幣貳拾貳萬元
    整，當場以現金全數交乙方親自收訖無誤」等語，足認被告
    蘇柏誠已收受22萬元之借款無訛，又被告蘇柏誠並未就僅收
    受3萬元及已清償系爭借據之債務乙節舉證以實其說，本院
    自難為有利被告蘇柏誠之認定，被告蘇柏誠所辯，難認有據
    ，被告蘇國勝既向原告借款並收受22萬元，且簽立系爭借據
    及本票，自應依系爭借據之規定負擔清償之責。
(三)原告得請求之金額為何?
  1.原告與被告蘇柏誠間之借款金額為22萬元，已如上述。就利
    息部分，按超過週年百分之20者，債權人對於超過部分之利
    息，無請求權；約定利率，超過週年百分之16者，超過部分
    之約定，無效，此觀110年1月20日修正、110年7月20日施行
    前、後之民法第205條規定甚明。另按修正之民法第205條之
    規定，於民法債編修正施行前約定，而於修正施行後發生之
    利息債務，亦適用之，民法債編施行法第10條之1亦有明文
    。查，系爭借據約定之利息，為月息2%，已逾修正前後民法
    第205條之規定，而依前開說明，自110年1月30日至110年7
    月19日止，法定利率上限即應適用修正前民法第205條規定
    即年息20%；自110年7月20日起至清償日止，法定利率上限
    即應適用修正後民法第205條規定即年息16%，故原告請求之
    遲延利息，自110年1月30日至110年7月19日起，按年息20%
    計算之利息，自110年7月20日起至清償日止，按年息16%計
    算之利息，為有理由，逾此範圍之請求，則屬無據，應予駁
    回。
　2.次按約定之違約金額過高者，法院得減至相當之數額，民法
    第252條定有明文。故約定之違約金苟有過高情事，法院即
    得依此規定核減至相當之數額，並無應待至債權人請求給付
    後始得核減之限制。此項核減，法院得以職權為之，亦得由
    債務人訴請法院核減（最高法院79年台上字第1612號判例意
    旨參照）。又當事人約定之違約金是否過高，須依一般客觀
    事實，社會經濟狀況，當事人所受損害情形及債務人如能依
    約履行時，債權人可享受之一切利益為衡量標準；債務已為
    一部履行者，亦得比照債權人所受之利益減少其數額。倘違
    約金係損害賠償總額預定性質者，尤應衡酌債權人實際上所
    受之積極損害及消極損害，以決定其約定之違約金是否過高
    （最高法院96年度台上字第107號判決意旨參照）。經查，
    本件原告請求被告除應上開利率給付利息外，並應給付懲罰
    性違約金11萬元，然本院原告請求之利息已逾法定遲延利息
    週年利率5％之3倍有逾，若再課予被告11萬元違約金，則原
    告所獲取之利益，明顯偏高，且本件原告因被告遲延清償，
    除利息外並未受有何損害，若令原告尚得請求依前開約款計
    算之違約金，顯失公允，依首揭規定，本院認原告請求之違
    約金過高，對被告有失公平，是本院認原告請求之違約金應
    予全部酌減適當，原告此部分之請求，為無理由。
　3.從而，被告蘇柏誠應給付原告22萬元，及自110年1月30日至
    110年7月19日起，按年息20%計算之利息；暨自110年7月20
    日起至清償日止，按年息16%計算之利息。　
五、綜上所述，是原告依消費借貸之法律關係請求被告如主文第
    1項所示，為有理由，應予准許。逾此範圍之請求，則屬無
    據，為無理由，應予駁回。
六、本件係就民事訴訟法第427 條適用簡易程序所為被告部分敗
    訴之判決，依同法第389 條第1 項第3 款規定，爰依職權宣
    告假執行。另原告雖聲明願供擔保請准宣告假執行，惟本院
    既已職權宣告之，原告此部分聲請，核僅為促請本院職權發
    動，自無庸另為准駁之諭知。至原告敗訴部分，其假執行之
    聲請即因訴之駁回而失所依據，應併予駁回。　　
七、本件為判決之基礎已臻明確，兩造其餘主張、陳述並所提證
    據均與本件之結論無礙，爰不再一一論述，附此敘明。
八、訴訟費用負擔之依據：民事訴訟法第79條。本件訴訟費用額
    ，依職權確定如主文第3 項所示之金額。又原告於不計算訴
    訟標的價額之利息及違約金部分敗訴，訴訟費用仍應由被告
    蘇柏誠全部負擔，併予敘明。
中　　華　　民　　國　　111 　年　　3 　　月　　17　　日
                  中壢簡易庭      法  官  江碧珊
以上為正本係照原本作成。
如不服本判決，應於送達後20日內，向本院提出上訴狀並表明上
訴理由。
如委任律師提起上訴者，應一併繳納上訴審裁判費。
中　　華　　民　　國　　111 　年　　3 　　月　　17　　日
                                  書記官  張育誠
編號 發票人 面額 (新臺幣) 發票日 (民國) 本票號碼 1 蘇國勝 (由蘇柏誠偽簽) 蘇柏誠 22萬元 109年12月31日 TH0000000